# 请教陈版主，债务重组下将部分股权转让少数股东该如何处理？

提问人：看门狗 Arthur 时间：2019-02-18 02:29:03
案例背景：我司持有 A 公司 70% 的股份，少数股东持有 A 公司 30% 的股份，由于 A 公司资金周转困难，常年亏损，目前已为负净资产，但进行债务重组后将变为正净资产，我司决定将此前对 A公司的 100 万借款进行债务重组，由于公司章程中规定不能稀释少数股东的股权比例，故我司决定将债务重组的长投的 30% 转让给少数股东，保持双方股权比例不变。
问题：作为大股东，是否能视为零对价处置长投？这部分零对价转让给少数股东的长投公允价值，我们要不要确认投资亏损，合并的时候会计处理又该怎样？是否可以视为增资+ 处置的一揽子交易，是否有影响？
我的想法：
（ 1 ）根据债务重组准则，个别层面将转让给少数股东的这部分的损失计入营业外支出。
（ 2 ）根据企业合并准则中：母公司在不丧失控制权的情况下部分处置对子公司的长期股权投资，在合并财务报表中，处置价款与处置长期股权投资相对应享有子公司自购买日或合并日开始持续计算的净资产份额之间的差额，应当调整资本公积（资本溢价或股本溢价），资本公积不足冲减的，调整留存收益。
即在合并层面，视为权益性交易不能确认损益，故先修正个别层面确认的损益，无偿转让给少数股东股权视为零对价处置对子公司的长投，损失冲减合并层面的资本公积。
（ 3 ）会计分录如下：
个别层面：
借：营业外支出/投资收益 30
借：长期股权投资 70
贷：长期借款 100
合并层面应为：
借：资本公积 30
贷：长期股权投资 30
借：长期股权投资 100
贷：长期借款 100
合并层面修正分录
借：资本公积 30
贷：营业外支出/投资收益 30
麻烦陈版主给点指导，十分感谢！

回答人：chenyiwei
你的理解基本合理。合并报表层面相当于先 100%债转股再无偿让渡由此增加的 30% 净资产，且这两者构成一揽子交易，所以其影响金额在合并报表层面是调整权益。

提问人：看门狗 Arthur 时间：2019-02-18 13:48:57
十分感谢陈版主您的回复，那么您认为个别层面究竟应该确认营业外支出还是投资收益呢？

回答人：chenyiwei
营业外支出。